【裁判字號】    97,聲,3473
【裁判日期】    980430
【裁判案由】    發還擔保金
【裁判全文】
臺灣板橋地方法院民事裁定              97年度聲字第3473號
聲  請  人
即  債權人  香港商香港上海豐銀行股份有限公司（原中華商
            業銀行股份有限公司）
法定代理人  庚○○
代  理  人  辛○○
相  對  人
即  債務人  癸○○原名：賴送.
            子○○原名：賴送.
            壬○○○
            甲○○
            乙○○原名：呂桂.
            羅品蓉原名：羅奉.
            丙○○
            丁○○
            丑○○○○○○
            戊○○
            己○○
上列當事人間聲請發還擔保金事件，本院裁定如下：
    主      文
聲請人關於為相對人壬○○○、甲○○、乙○○、羅品蓉、丙○○、賴靜芬於臺灣桃園地方法院九十五年度存字第九七七號擔保
提存事件一案所提存之擔保物交通銀行開發金融債券第二十期第
一次五年期債票，面額新臺幣壹拾萬元券肆拾張（號碼：ＡＤ○
一四七一～ＡＤ○一五一○），金額共計新臺幣肆佰萬元准予發
還。
聲請人其餘聲請駁回。
聲請程序費用由相對人壬○○○、甲○○、乙○○、羅品蓉、丙○○、賴靜芬負擔。
    理      由
一、本件債權人原為中華商業銀行股份有限公司，嗣於民國97年
    3 月29日由香港商香港上海豐銀行股份有限公司概括承受
    中華商業銀行股份有限公司之資產、負債及營業，有聲請人
    提出之行政院金融監督管理委員會97年3 月13日金管銀(五)字
    第09700088250號函影本1件附卷可稽，合先敘明。
二、按應供擔保之原因消滅；或供擔保人證明受擔保利益人同意
    返還；或訴訟終結後，供擔保人證明已定20日以上之期間，
    催告受擔保利益人行使權利而未行使或法院依供擔保人之聲
    請，通知受擔保利益人於一定期間內行使權利並向法院為行
    使權利之證明而未證明者，法院應依供擔保人之聲請，以裁
    定命返還其提存物或保證書，民事訴訟法第104 條第1 項定
    有明文。又上開規定，依同法第106 條規定，於其他依法令
    供訴訟上之擔保者，亦準用之。
三、本件聲請意旨略以：聲請人與相對人間因清償債務事件，前
    依本院95年度裁全字第1824號民事裁定，提供如主文第1 項
    項所示之提存物後，聲請就相對人之財產予以假扣押在案。
    茲因聲請人業已撤回對相對人羅品蓉、丙○○、賴靜芬之假
    扣押執行程序，並聲請本院發函通知相對人羅品蓉、丙○○
    、賴靜芬行使權利而未為行使；而聲請人另取得對相對人癸○○、子○○之民事確定判決，及相對人丁○○、戊○○及
    呂佶儒之未執行證明書，且相對人壬○○○、甲○○、乙○○亦已同意聲請人取回前開假扣押所提存之擔保物。為此，
    爰依法聲請返還前開提存物等語，並提出本院95年度裁全字
    第1824號民事裁定、臺灣桃園地方法院95年度存字第977 號
    提存書、臺灣臺北地方法院95年度重訴字第302 號民事判決
    暨確定證明書、臺灣桃園地方法院桃院永95執全宙字第842
    號證明書等影本各1 份、撤回假扣押執行聲請狀、臺灣桃園
    地方法院95年度重訴字第302 號和解筆錄、本院板院輔民寧
    96年度聲字第2282號函等影本各2 份為證。
四、經查，聲請人聲請本院於95年2 月14日以95年度裁全字第18
    24號裁定准予假扣押，聲請人並據以聲請臺灣桃園地方法院
    以95年度執全字第842 號假扣押執行程序對相對人羅品蓉、
    丙○○、賴靜芬之財產予以假扣押在案。嗣聲請人分別於95
    年2 月24日、3 月6 日具狀向該院執行處撤回前開假扣押之
    執行程序等情，業據本院依職權調取上開卷宗核閱屬實。而
    聲請人亦已聲請本院於96年8 月30日以板院輔民寧96年度聲
    字第2282號函通知相對人羅品蓉、丙○○、賴靜芬行使權利
    ，惟相對人羅品蓉、丙○○、賴靜芬於收受後迄未行使權利
    乙節，亦據調取本院96年度聲字第2282號聲請催告行使權利
    案卷查明屬實，並有臺灣臺北地方法院98年1 月13日北院隆
    文人字第0980001245號函、臺灣彰化地方法院98年1 月23日
    彰院賢文字第0980000119號函等各1 份、本院民事紀錄科查
    詢表4 份附卷可證，故就相對人羅品蓉、丙○○、賴靜芬部
    分，應認已符合民事訴訟法第104 條第1 項第3 款之要件；
    至相對人壬○○○、甲○○、乙○○部分，既已於本院95年
    度重訴字第302 號事件成立和解，且於和解筆錄中載明同意
    聲請人取回前開假扣押所提存之擔保物，復有前揭和解筆錄
    暨處分書等影本件在卷為憑，亦應認已符合同條第1 項第2
    款之要件。是聲請人就相對人壬○○○、甲○○、乙○○、
    羅品蓉、丙○○、賴靜芬部分之聲請，洵屬有據，應予准許
    。
五、末按假扣押經裁判後未聲請執行，或於執行程序實施前撤回
    執行之聲請；假扣押所保全之請求，其本案訴訟已獲全部勝
    訴判決確定者，擔保提存之提存人於提存後即得逕向該管法
    院提存所聲請返還提存物，無庸法院為裁定，此觀提存法第
    18條第1 項第3、5款及該法施行細則第16條規定自明。查聲
    請人於取得本院95年度裁全字第1824號假扣押裁定後，並未
    對相對人丁○○、戊○○、己○○之財產聲請臺灣桃園地方
    法院實施假扣押執行程序，並經該院執行處核發假扣押實施
    前撤回證明書等情，有聲請人提出之臺灣桃園地方法院97年
    11月2日桃院永95執全宙字第842號證明書影本1 份附卷為證
    ，並據本院調取該假扣押執行案卷查明屬實，即認已符合提
    存法第18條第1項第3款之規定。又聲請人就上開假扣押所保
    全之債權，已向臺灣臺北地方法院對相對人癸○○、子○○
    提起訴訟，且業經該院以95年度重訴字第302 號判決命相對
    人癸○○、子○○應連帶給付新臺幣18,004,749元及其利息
    、違約金，而該案已於96年8 月28日確定在案等情，亦有聲
    請人提出之上開民事判決暨確定證明書影本各1 份在卷為證
    。故本件聲請人聲請假扣押所保全之請求，就相對人癸○○
    、子○○部分，其本案訴訟顯已獲全部勝訴確定，亦已符合
    提存法第18條第1 項第5 款之規定，揆諸前揭提存法之規定
    及說明，聲請人即可逕向該管法院提存所依規定手續領還前
    開擔保金即可，毋庸再行請求本院裁定准許，是本件聲請人
    之聲請關於癸○○、子○○、丁○○、戊○○、己○○部分
    ，於法尚屬無據，應予駁回。
六、爰依民事訴訟法第95條、第79條、第85條第1 項前段，裁定
    如主文。
中    華    民    國    98    年    4     月    30    日
                  民事第一庭法  官  黃若美
以上正本證明與原本無異
如不服本裁定應於送達後10日內向本院提出抗告狀，並應繳納抗
告裁判費新台幣1,000 元整。
中    華    民    國    98    年    4     月    30    日
                            書記官  江怡萱


司法院資訊處製作；財團法人民間司法改革基金會備份。
